【裁判字號】    98,審訴,36
【裁判日期】    980121
【裁判案由】    毒品危害防制條例
【裁判全文】
臺灣士林地方法院刑事判決              98年度審訴字第36號
公  訴  人  臺灣士林地方法院檢察署檢察官
被      告  甲○○
上列被告因毒品危害防制條例案件，經檢察官提起公訴（97年度
毒偵字第2213號、第2235號），被告於準備程序中就被訴事實為
有罪之陳述，本院合議庭裁定由受命法官獨任改依簡式審判程序
審理，並判決如下：
    主  文
甲○○施用第一級毒品，累犯，處有期徒刑柒月；又施用第一級
毒品，累犯，處有期徒刑柒月，扣案之海洛因壹包（驗餘淨重零
點零壹玖伍公克）沒收銷燬，裝盛上開海洛因之空塑膠包裝袋壹
個沒收；又施用第二級毒品，累犯，處有期徒刑肆月，應執行有
期徒刑壹年貳月，扣案之海洛因壹包（驗餘淨重零點零壹玖伍公
克）沒收銷燬，裝盛上開海洛因之空塑膠包裝袋壹個沒收。
    事  實
一、甲○○前於民國94年間，因竊盜案件，經本院以95年度簡字
    第241 號判決處有期徒刑4 月，經檢察官上訴後，於95年6
    月15日由本院以95年度簡上字第110 號判決駁回上訴確定，
    嗣經裁定減刑為有期徒刑2 月確定，於96年10月27日縮刑期
    滿執行完畢。復於95年間，因施用毒品案件，經依法院裁定
    送觀察、勒戒及強制戒治後，認無繼續強制戒治之必要，於
    96年8 月28日釋放出所而執行完畢，該案並經臺灣士林地方
    法院檢察署檢察官於96年9 月28日以96年度戒毒偵字第67號
    為不起訴處分確定。詎其仍不知悔改，復於前案強制戒治執
    行完畢釋放後5 年內，復(一)於97年8 月16日某時許，基於施
    用第一級毒品海洛因之犯意，在其位於臺北縣淡水鎮番社前
    號2 號之5 住處，以海洛因加水置於注射針筒內注射之方式
    ，施用第一級毒品海洛因1 次，嗣於97年8 月18日下午4 時
    55分許，因其為列管之毒品調驗人口，為警通知到場後，經
    其同意採尿送驗結果呈嗎啡陽性反應；(二)於97年10月29日下
    午2 、3 時許，基於施用第一級毒品海洛因及第二級毒品甲
    基安非他命之犯意，在臺北市○○區○○街與雙溪街口之加
    油站廁所內，分別以海洛因加水置於注射針筒內注射、甲基
    安非他命置於吸食器內燒烤吸食煙霧之方式，施用第一級毒
    品海洛因及第二級毒品甲基安非他命各1 次。嗣為警於97年
    10月30日下午2 時45分許，在臺北市○○區○○街105 號臺
    北市立聯合醫院陽明院區前查獲，並扣得第一級毒品海洛因
    1 包 (實稱毛重0.224 公克，淨重0.024 公克，取樣0.0045
    公克，餘重0.0195公克)。
二、案經臺北縣政府警察局淡水分局、臺北市政府警察局內湖分
    局報告臺灣士林地方法院檢察署檢察官偵查起訴。
    理  由
一、前揭犯罪事實，業據被告甲○○於偵查中、本院準備程序及
    審理時供認不諱（參見第2235號偵查卷第44頁、第2213號偵
    查卷第28頁至第29頁，本院98年1 月14日準備程序筆錄及審
    判筆錄），又被告為警查獲時，經採集其尿液送檢驗結果，
    呈嗎啡、安非他命及甲基安非他命陽性反應，有臺北市政府
    警察局偵辦毒品案件尿液檢體委驗單影本（尿液檢體編號：
    026832）、臺灣尖端先進生技醫藥股份有限公司97年11月12
    日濫用藥物檢驗報告、應受尿液採驗檢體採集紀錄表影本（
    尿液檢體編號：DＺ00000000000） 及臺灣檢驗科技股份有限
    公司97年9 月5 日編號CH/2008/80658 號濫用藥物檢驗報告
    各1 紙在卷可稽（參見第2235號偵查卷第31頁、第55頁、第
    2213號偵查卷第4 頁至第5 頁），另扣案之米白色粉末1 包
    （實稱毛重0.224 公克、淨重0.024 公克、取樣0.0045公克
    、餘重0.0195公克），經送驗結果，確屬第一級毒品海洛因
    成分，有交通部民用航空局航空醫務中心97年11月14日航藥
    鑑字第09705792號毒品鑑定書1 份在卷可憑（參見第2235號
    偵查卷第70頁），足徵被告上開任意性自白核與事實相符。
    本件事證明確，被告犯行洵堪認定。
二、按犯毒品危害防制條例第10條之施用毒品罪者，檢察官應聲
    請法院裁定令被告入勒戒處所觀察、勒戒。觀察、勒戒後，
    檢察官依據勒戒處所之陳報，認受觀察、勒戒人無繼續施用
    毒品傾向者，應即釋放，並為不起訴處分；認受觀察、勒戒
    人有繼續施用毒品傾向者，檢察官應聲請法院裁定令入戒治
    處所施以強制戒治。經觀察、勒戒或強制戒治執行完畢釋放
    後，5 年內再犯毒品危害防制條例第10條之罪者，檢察官應
    依法追訴，毒品危害防制條例第20條第1 項、第2 項、第23
    條第2 項分別定有明文。查被告前於95間，因施用毒品案件
    ，經本院裁定送觀察、勒戒及強制戒治後，認無繼續強制戒
    治之必要，於96年8 月28日釋放出所而執行完畢，該案並經
    臺灣士林地法院檢察署檢察官於96年9 月28日以96年度戒毒
    偵字第67號為不起訴處分確定。有臺灣士林地方法院檢察署
    96年度毒偵字第67號不起訴處分書、刑案資料查註紀錄表及
    全國施用毒品案件紀錄表各1 份在卷可稽，被告於觀察、勒
    戒及強制戒治執行完畢釋放後，5 年內再犯毒品危害防制條
    例第10條之罪，經檢察官提起公訴，本院應予審理。按海洛
    因係毒品危害防制條例第2 條第2 項第1 款所稱之第一級毒
    品，甲基安非他命為同條例第2 條第2 項第2 款所稱之第二
    級毒品。核被告就上開事實欄(一)所載施用海洛因之行為，係
    犯毒品危害防制條例第10條第1 項之施用第一級毒品罪；就
    事實欄(二)所載施用海洛因及甲基安非他命之行為，分別係犯
    同條例第10條第1 項、第2 項之施用第一級毒品罪及施用第
    二級毒品罪，被告持有海洛因進而施用，其前後持有海因之
    低度行為應為施用海洛因之高度行為所吸收，不另論罪。被
    告所犯2 次施用第一級毒品罪及1 次施用第二級毒品罪，犯
    意各別，行為互殊，罪名不同，應予分論併罰。又被告有事
    實欄所述犯罪科刑執行情形，有臺灣高等法院被告前案紀錄
    表附卷可參，其於有期徒刑執行完畢後，5 年以內故意再犯
    本件有期徒刑以上之罪，應依刑法第47條第1 項之規定均論
    以累犯，並加重其刑。再按，毒品危害防制條例認施用毒品
    者具「病患性犯人」之特質，除降低施用毒品罪之法定刑外
    ，並採以觀察、勒戒方式戒除其身癮及以強制戒治方式戒除
    其心癮之措施，足認僅對於施用毒品之犯人科以重刑，並不
    能使其戒除毒癮。另參諸世界各國之醫療經驗及醫學界之共
    識，咸認施用毒品成癮者，其心癮甚難戒除，絕難戒絕斷癮
    ，致其再犯率均偏高（以新加坡為例，其執行強制戒治後再
    犯比例高達百分之72至75）。因此施用毒品者無法戒絕毒癮
    ，一再施用，本為施用毒品者之特性，再犯施用毒品罪，量
    刑不宜過重，且新修正刑法已採一罪一罰，對於施用毒品者
    ，每次施用毒品之犯行，均分別處罰，已足制裁被告各次施
    用毒品之犯行。本案被告雖於97年間，因施用第一級、第二
    級毒品案件，經本院以97年度訴字第548 號判決分別判處有
    期徒刑7 月、4 月，應執行有期徒刑1 年4 月確定；復因施
    用第一級毒品案件，經本院以97年度審訴字第13號判決處有
    期徒刑8 月確定；再因施用第一級、第二級毒品案件，經本
    院以97年度審訴字第183 號判決分別處有期徒刑8 月、4 月
    ，應執行有期徒刑10月確定，惟本院依據上揭說明並審酌刑
    法第57條所列各項情狀及被告曾經觀察、勒戒，仍無法戒除
    毒癮，復又觸犯本件犯行，可認被告具有「病患性犯人」之
    特質，其施用毒品係傷害自身健康，所生危害非鉅，又本件
    犯後被告已坦承犯行等一切情狀，認公訴人就施用第一級毒
    品罪部分各求處有期徒刑1 年4 月，施用第二級毒品罪部分
    求處有期徒刑1 年，定執行刑為有期徒刑3 年，尚嫌過重，
    分別量處如主文所示之刑，並定其應執行之刑。
三、扣案之海洛因1 包（驗餘總淨重0.0195公克），係查獲之第
    一級毒品，不問屬於被告與否，均應依毒品危害防制條例第
    18條第1 項前段規定宣告沒收銷燬，另扣案之裝盛上開海洛
    因之空塑膠包裝袋1 個，有防止毒品裸露、散逸之功能，且
    既與毒品分別鑑秤其重量，與毒品即無難以析離而無法個別
    宣告沒收之情事，且屬被告所有，供犯本件施用海洛因所用
    ，業據被告供承明確，爰依刑法第38條第1 項第2 款、第3
    項之規定，宣告沒收。
據上論斷，應依刑事訴訟法第273 條之1 第1 項、第299 條第1
項前段，毒品危害防制條例第10條第1 項、第2 項、第18條第1
項前段，刑法第11條、第47條第1 項、第51條第5 款、第38條第
1 項第2 款，判決如主文。
本案經檢察官鄭富城到庭執行職務。
中    華    民    國    98    年     1    月    21    日
                  刑事第一庭法  官 洪英花
以上正本證明與原本無異。
如不服本判決，應於收受判決後10日內向本院提出上訴書狀，並
應敘述具體理由；其未敘述上訴理由者，應於上訴期間屆滿後20
日內向本院補提理由書（均須按他造當事人之人數附繕本）「切
勿逕送上級法院」。
                            書記官 趙彩彤
中    華    民    國    98    年    1     月    21    日
附錄論罪科刑法條：
毒品危害防制條例第10條
施用第一級毒品者，處 6 月以上 5 年以下有期徒刑。
施用第二級毒品者，處 3 年以下有期徒刑。


司法院資訊處製作；財團法人民間司法改革基金會備份。
